【裁判字號】    88,易,2962
【裁判日期】    890131
【裁判案由】    傷害
【裁判全文】
臺灣臺北地方法院刑事判決                        八十八年度易字第二九六二號
    公  訴  人  臺灣臺北地方法院檢察署檢察官
    被      告  甲○○
                丙  ○
                乙○○
                丁○○
右列被告因傷害案件，經檢察官提起公訴（八十八年度偵字第八０七五號），本院判
決如左：
    主  文
甲○○連續傷害人之身體，處有期徒刑肆月，如易科罰金以參百元折算壹日。扣案之
木棍壹支沒收。
丙○、乙○○、丁○○均無罪。
    事  實
一、甲○○於民國八十八年三月二十日十時十分許，在其設於台北市○○○路○段二
    九八號二樓之甲○○律師事務所內，與丙○、乙○○及丁○○協議清算甲○○與
    丙○合夥辦理大陸繼承人申領在台亡故榮民遺產業務之所得分配事宜，於同日十
    時四十分許，四人因協議不成而發生爭執，甲○○竟基於傷害人之身體之概括犯
    意，先以桌上之茶水分別潑向丙○、乙○○及丁○○，並以其所有而預藏於櫃子
    後面之木棍連續戳向丙○、乙○○、丁○○之胸部或臉部，致丙○受有胸前瘀傷
    （約三乘十公分）之傷害，乙○○受有胸前瘀傷（約二乘五公分）之傷害，丁○○受有上唇瘀傷（約二乘二）公分及胸前挫傷等傷害。
二、案經被害人丙○、乙○○、丁○○及甲○○分別訴由台北市政府警察局文山第二
    分局報請臺灣臺北地方法院檢察署檢察官偵查起訴。
    理  由
一、訊據被告甲○○矢口否認右揭犯行，辯稱：當天是他們（指丙○、乙○○、丁○○）帶棍子來打伊。棍子是他們的，乙○○、丁○○各夾住伊左右二側，丙○拿
    棍子戳伊，伊並未用茶水潑向他們，伊被打後當場昏倒等語。惟查，右揭事實，
    業據被害人丙○、乙○○、丁○○（下稱丙○等三人）分別指訴綦詳，並有景美
    醫院於八十八年三月二十日所出具分別載明丙○受有胸前瘀傷（約三乘十公分）
    之傷害，乙○○受有胸前瘀傷（約二乘五公分）之傷害，丁○○受有上唇瘀傷（
    約二乘二）公分，及胸前挫傷等傷害之驗傷診斷書三份附卷可按（附偵查卷第十
    、十三、十六頁），而證人即景美醫院之醫師戊○○亦到庭結證稱：「．．．因
    當天還有丙○、乙○○、丁○○同時來驗傷，他們有說是互毆，李、吳、張基本
    上是新傷，是當天或很短時間內發生之傷害，．．．，應是東西撞擊所造成，．
    ．」等語（見本院八十八年十二月十六日訊問筆錄），足證被告丙○等三人指訴
    之情節非虛。其次，證人即曾於案發時任職甲○○律師事務所助理之己○○到庭
    結證稱：「（問：當天有無看到李、吳、張三人被茶水潑濕？）我看到他們身上
    濕濕，但不知是那一個人，原因我不清楚。（問：當天有無看到被告四人在打架
    ？）沒有看到，但回來有看到會客室很亂，甲○○叫我不要進去，我寄信回到事
    務所後五分鐘警方就來了。甲○○一直都醒著，我有看到甲○○被乙○○押在椅
    子上。在地上有看到一根棍子。．．（問：李、吳、張三人是否帶前開棍子至事
    務所？）沒有，他們只拿包包。（問：自李、吳、張二人至事務所至你去拿信經
    過時間多久？）我不記得了，但約是很短的時間。．．」等語（見本院八十八年
    十二月二日訊問筆錄），經核與被告丙○等三人一致指稱被告甲○○曾以茶水潑
    向渠等乙節相符，且依卷附之木棍照片所示，扣案木棍長達一公尺以上，如被告
    丙○等三人果有攜帶前開木棍至甲○○律師事務所，證人己○○焉有不知之理？
    且被甲○○於偵查中曾一度供稱丙○係以其辦公室的掃把打伊（見八十八年度偵
    字第八０七五號偵查卷第二十七頁），足徵該木棍應係案發前即置放於甲○○律
    師事務所內之物。且依證人己○○所述，其外出拿信至返回律師事務所所花之時
    間甚短，如被告甲○○果因與被告丙○等三人發生爭執後遭渠等毆打而當場昏倒
    ，何以己○○返回時被告甲○○竟係處於清醒之狀態，被告甲○○所辯顯與事實
    均不相符，而不足採信。被告甲○○之犯罪事證已臻明確，其犯行應堪認定。
二、核被告甲○○所為，係犯刑法第二百七十七條第一項之傷害罪。被告甲○○先後
    毆打丙○、乙○○、丁○○之犯行，時間緊接，所侵害者為同性質之身體法益，
    其犯罪構成要件亦均相同，顯係基於概括犯意而為，應依連續犯之規定論以一罪
    ，並加重其刑。爰審酌被告甲○○身為律師，對於合夥糾紛不思以正當之手段解
    決，竟以暴力侵害他人之身體，及其犯罪之手段、被害人丙○、乙○○、丁○○
    所受傷害之程度及其於犯罪後猶狡詞否認犯行之態度等一切情狀，量處如主文所
    示之刑，並諭知易科罰金折算標準。又扣案之木棍一支為供犯罪所用之物，雖被
    告甲○○否認為其所有，惟該木棍應係案發前即置放於被告甲○○個人所開設之
    律師事務所內，而被告甲○○於偵查中亦曾供稱丙○係以其辦公室的掃把打伊等
    情，業如前述，證人己○○復證稱扣案木棍即在現場所見之木棍，則依吾人之經
    驗法則，該律師事務所既為被告甲○○個人獨資開設，該木棍自應係被告甲○○
    所有，爰依法予以宣告沒收。
三、公訴意旨另以：丙○、乙○○、丁○○共同基於傷害之故意，與甲○○互相毆打
    ，致甲○○受有胸前挫傷兩處、左前臂挫傷及右下腿挫傷等傷害，因認被告丙○
    、乙○○、丁○○共同涉犯刑法第二百七十七條第一項之傷害罪。按犯罪事實應
    依證據認定之，無證據不得推定其犯罪事實。又不能證明被告犯罪者，應諭知無
    罪之判決，刑事訴訟法第一百五十四條、第三百零一條第一項分別定有明文。又
    告訴人之告訴，係以使被告受刑事訴追為自的，是其陳述是否與事實相符，仍應
    調查其他證據以資審認（最高法院五十二年台上字第一三００號判例要旨參照）
    ，公訴人認被告丙○、乙○○、丁○○三人共同涉犯傷害犯行，無非以右揭事實
    業據甲○○指陳在卷，復有診斷證明書一紙附卷可稽，惟訊據被告被告丙○、乙○○、丁○○均矢口否認有毆打被害人甲○○之行為，被告丙○辯稱：是甲○○
    打伊等語，被告乙○○、丁○○均辯稱：是甲○○從櫃子後面拿出一支棍子戳丙○的胸部後，接著戳到乙○○的胸口，又戳丁○○的胸部及嘴巴、手臂等部位，
    乙○○就用手抓住棍子，丁○○從背後抓住棍子兩端，丙○就去報警，棍子是在
    掙扎中數分鐘後掉落地面等語。經查：被害人甲○○於警訊時指稱乙○○及丁○○二人各站其一邊左右夾住伊，由丙○拿棍子在伊的前胸捅二下，腰一下後，伊
    就暈倒等語（見偵查卷第四頁反面嗣於偵查中又指稱丙○以棍子在其胸前重挫三
    下，右腰二下，伊即暈倒在地，伊醒來後，丙○又以腳踢伊右腿、左手等處等語
    （見偵查卷第三十二頁反面），並先後提出景美醫院於八十八年三月二十日及同
    年月二十六日所出具之驗傷診斷書各一份為據，惟查，第一份驗傷診斷書載明受
    檢驗人為甲○○，檢驗日期為八十八年三月二十日上午十一時二十五分，檢驗醫
    師為戊○○，檢查結果為「胸前挫傷二處、左前臂挫傷、左下腿挫傷」等內容，
    此見偵查卷第五頁所附驗傷診斷書自明，則依甲○○所訴情節，被告丙○既係踢
    打其右腿，何以其所受傷害竟在左下腿？且證人戊○○亦到庭結證稱：「（問：
    甲○○所受傷害為何？）有挫傷也有瘀傷。挫傷應不是當日發生，故無記載面積
    。多久以前發生的傷，我無法判斷，．．」等語（見前揭本院筆錄），由此亦足
    見甲○○於八十八年三月二十日驗傷之結果，並非當天所造成，自與被告丙○等
    三人無涉。至甲○○所呈第二份驗傷診斷書載明受檢驗人為甲○○，檢驗日期為
    八十八年三月二十六日上午十時，檢驗醫師為庚○○，檢查結果為「前胸瘀紫
    傷約七×五平方公分右前胸下側瘀紫傷八×六平方公分左手前臂瘀紫傷三×
    三平方公分左手臂瘀傷二．五平方公分右膝窩處瘀紫傷三乘一平方公分。其
    他：左側第四及第九肋骨骨折」等內容，此見偵查卷第四十四頁所附驗傷診斷書
    可明，證人庚○○到庭結證稱：「（問：提示扣案木棍，是否可能造成前開瘀傷
    ？）戳擊以面積來講，不大可能。不可能造成這麼大瘀傷。如果以木棍受力面積
    較小的傷害，應有合併皮下出血或擦傷。皮下出血只是點狀出血，與瘀傷是大面
    積傷害不一樣。．．至於甲○○骨折傷害應一個月內所受傷害，肋骨骨折一般是
    非常疼痛，應是馬上有感覺，且以木棍戳擊所造成肋骨骨折機會非常小。（問：
    挫傷有無可能變造瘀傷？）有可能，因微血管出血繼續就有可能變成瘀傷，貼膏
    藥不會使挫傷面積擴大，因受傷時面積已確定。」等語（見本院八十八年十二月
    十六日訊問筆錄），證人戊○○則證稱：「當天（八十八年三月二十日）沒照Ｘ
    光，當天甲○○沒告訴我有骨折，且因當時情況來看不像有骨折，．．。（問：
    若兩個人夾住手臂後扭動，可否造成骨折？）是有可能造成肋骨骨折，但甲○○
    是硬骨骨折，機率非常小。」等語（同前揭訊問筆錄），顯見甲○○於八十八年
    三月二十六日驗傷之結果，亦非被告丙○等三人所造成，前開二紙驗傷診斷證明
    書顯不足以作為甲○○前揭指訴之佐證。此外，復查其他積極證據足資證明被告
    丙○、乙○○、丁○○有何傷害甲○○之犯行，即屬不能證明渠等犯罪，參以首
    揭說明，自應就被告丙○、乙○○、丁○○均為無罪判決之諭知。
據上論斷，應依刑事訴訟法第二百九十九條第一項前段、第三百零一條第一項，刑法
第五十六條、二百七十七條第一項、第四十一條、第三十八條第一項第二款，罰金罰
鍰提高標準條例第一條前段、第二條，判決如主文。
本案經檢察官孟玉梅到庭執行職務
中      華      民      國      八十九      年    一    月    三十一    日
                                      臺灣臺北地方法院刑事第六庭
                                          法  官  林  欣  蓉
右正本證明與原本無異
如不服本判決應於送達後十日內向本院提出上訴狀
                                          書記官  吳  文  雄
中      華      民      國      八十九      年    二    月      十一    日
附錄本案論罪科刑法條全文
刑法第二百七十七條


司法院資訊處製作；財團法人民間司法改革基金會備份。
